臺灣高等法院刑事判決　　　　　　　　 100年度上易字第97號
上　訴　人　臺灣桃園地方法院檢察署檢察官
被　　　告　黎氏恒
上列上訴人即檢察官因被告竊盜案件，不服臺灣桃園地方法院99
年度易字第865 號，中華民國99年10月22日第一審判決（起訴案
號：臺灣桃園地方法院檢察署99年度偵緝字第838 號），提起上
訴，本院判決如下：
    主  文
上訴駁回。
    理  由
一、按不服地方法院之第一審判決而上訴者，應向管轄第二審之
    高等法院為之。上訴書狀應敘述具體理由。上訴書狀未敘述
    上訴理由者，應於上訴期間屆滿後20日內補提理由書於原審
    法院，逾期未補提者，原審法院應定期間先命補正。第二審
    法院認為上訴書狀未敘述理由或上訴有第362 條前段之情形
    者，應以判決駁回之。但其情形可以補正而未經原審法院命
    其補正者，審判長應定期間先命補正。刑事訴訟法第361 條
    、第367 條，分別定有明文。所謂不服第一審判決之具體理
    由，必係依據卷內既有訴訟資料或提出新事證，指摘或表明
    第一審判決有何採證認事、用法或量刑等足以影響判決本旨
    之不當或違法，而構成應予撤銷之具體事由，始克當之（例
    如：依憑證據法則具體指出所採證據何以不具證據能力，或
    依憑卷證資料，明確指出所為證據證明力之判斷如何違背經
    驗、論理法則）；倘僅泛言原判決認定事實錯誤、違背法令
    、量刑失之過重或輕縱，而未依上揭意旨指出具體事由，或
    形式上雖已指出具體事由，然該事由縱使屬實，亦不足以認
    為原判決有何不當或違法者（例如：對不具有調查必要性之
    證據，法院未依聲請調查亦未說明理由，或援用證據不當，
    但除去該證據仍應為同一事實之認定），皆難謂係具體理由
    ，俾與第二審上訴制度旨在請求第二審法院撤銷、變更第一
    審不當或違法之判決，以實現個案救濟之立法目的相契合，
    並節制濫行上訴（最高法院97年度臺上字第892 號判決參照
    ）。是以上訴人之上訴書狀或補提之上訴理由書，雖有敘述
    上訴理由，惟並未具體敘述第一審判決有上述違法、不當情
    形，即與未敘述具體理由無異，其所為上訴，即不符合上訴
    之法定要件。
二、公訴意旨指陳被告黎氏恒意圖為自己不法之所有，於民國92
    年10月間某日，在臺北縣八里鄉○○路某處竊得被害人趙啟
    村所有車號HZC ─973 號機車；復於94年2 月14日在臺北市
    ○○區○○街關渡捷運站前竊得被害人郭婉君所有車牌號碼
    CKA ─298 號機車，並將竊得之上開車號HZC ─973 號車牌
    懸掛於車牌號碼CKA ─298 號機車，供己代步之用。迨於98
    年9 月2 日晚上8 時許，在桃園縣觀音鄉○○路○ 段555 號
    前，將上開機車交付不知情之越南籍男子TRAN VAN THANG
    （所涉竊盜罪嫌業經不起訴處分確定）使用，嗣於98年9 月
    8 日晚上11時30分許，TRAN VAN THANG騎乘上開機車行經桃
    園縣觀音鄉○○村○○路5 之3 號前為警查獲，始循線查悉
    上情。因認被告黎氏恒涉犯刑法第320 條第1 項之普通竊盜
    罪嫌云云。
三、原法院經詳細調查及審理後，認公訴人所舉證據，尚不能排
    除合理懷疑，亦無法使本院確信被告有公訴人所指竊盜犯行
    。此外，復查無其他積極證據可資證明被告有公訴意旨所認
    之時、地竊取前揭機車，本件不能證明被告犯罪，爰為被告
    無罪之諭知。
四、檢察官不服原審判決提起上訴略稱：按證人TRAN VAN THANG
    與被告均為越南人，證人TRAN VAN THANG又能知悉被告使用
    0000000000號電話，倘證人TRAN VAN THANG不認識被告，如
    何能供出被告使用之手機、被告姓名。又查車號CKA －298
    號車牌據被害人郭婉君稱係於台北市北投區關渡捷運站失竊
    ，被告自八里搭乘渡輪轉乘捷運或其他交通工具經關渡橋後
    即達關渡捷運站，被告之住所離失竊地點亦甚近，足見本件
    失竊之機車及車牌與被告有相當之地緣關係至原審雖引被告
    之夫蔡志文之證言為據，然依蔡志文之證言，至多僅能得知
    被告平日生活情形，無法證明被告未竊取本案機車云云。
五、然查：
  (一)按刑事訴訟法第154 條第一項、第2 項分別規定：被告未經
    審判證明有罪確定前，推定其為無罪。犯罪事實應依證據認
    定之，無證據不得認定犯罪事實。次按被告依法並無自證無
    罪之義務，苟檢察官所提出之證據不足以證明被告犯罪，縱
    被告所述並非足採，亦應為被告無罪之諭知。
  (二)經查本件公訴人認被告涉犯竊盜罪嫌，無非係以證人即被害
    人郭婉君、趙啟村於警詢時證稱其機車失竊情節之證述，以
    及證人TRAN VAN THANG證稱其騎乘被查獲之贓車，係由被告
    提供之結證。又被告與TRAN VAN THANG均為越南人，且TRAN
    VAN THANG 證稱伊係撥打0000000000、00000000 00 等門號
    與被告聯絡等語，而上開門號經查亦確為被告所申請，被告
    並坦承迄今仍使用0000000000號電話，並有台灣大哥大股份
    有限公司行動電話申請人資料可參，衡情TRAN VAN THANG係
    來臺工作之外勞，語言不通，生活範圍有限，倘其不認識被
    告，如何能明確指認被告及提供被告姓名、聯絡電話等資料
    供調查？此外復有車輛尋獲電腦輸入單、贓物認領保管單、
    失竊車輛相片可資佐證被告犯嫌等語，為其主要論據。
  (三)然查：證人即被害人郭婉君、趙啟村於警詢之指述，以即車
    輛尋獲電腦輸入單、贓物認領保管單、失竊車輛相片，均僅
    能證明其等之車輛或車牌失竊，並不足以認定被告確有竊盜
    之犯行。證人TRAN VAN THANG雖證稱其騎乘被查獲之贓車，
    係由被告提供云云，亦僅係伊片面唯一指述，尚乏其他積極
    證據足資佐證。至TRAN VAN THANG證稱伊係撥打0000000000
    、0000 0000 00等門號與被告聯絡等語，且上開門號經查亦
    確為被告所申請，被告並坦承迄今仍使用0000000000號電話
    ，有台灣大哥大股份有限公司行動電話申請人資料可參，雖
    足以證明被告確曾申請該門號之行動電話，尚無法據此推認
    被告有竊盜之犯行。原審經剖析詳辨，本諸上開意旨，認公
    訴人所提出之證據尚不足以認定被告有竊盜之犯行，爰諭知
    被告無罪。
六、本院經核原審就認定被告被訴竊盜無罪，已詳為敘明理由在
    案，核無認事用法之違誤或不當情事，從形式上觀察，原判
    決並無認定事實錯誤或適用法律違背法令之情形。檢察官之
    上訴理由，猶引據已經原審批駁捨棄不採之論點，指訴被告
    犯有竊盜罪嫌，此外並未具體指述原審有何認事用法之違誤
    。依上開說明，本件檢察官上訴顯無具體理由而不合法定程
    式，應予駁回，並不經言詞辯論為之。
七、據上論斷，依刑事訴訟法第367 條前段、第372 條，判決如
    主文。
中    華    民    國   100    年    1       月    14    日
                  刑事第二十庭審判長法  官  周盈文
                                    法  官  詹駿鴻
                                    法  官  林海祥
以上正本證明與原本無異。
不得上訴。
                                    書記官  張郁琳
中    華    民    國   100    年    1       月    14    日